【裁判字號】    97,交易,29
【裁判日期】    971120
【裁判案由】    過失傷害
【裁判全文】
臺灣桃園地方法院刑事判決              97年度交易字第29號
公  訴  人  臺灣桃園地方法院檢察署檢察官
被      告  庚○○原名楊阿連.
上列被告因業務過失傷害案件，經檢察官提起公訴（96年度調偵
字第253 號），本院判決如下︰
    主  文
庚○○從事業務之人，因業務上之過失傷害人，處有期徒刑伍月
，如易科罰金以新台幣壹仟元折算壹日，減為有期徒刑貳月又拾
伍日，如易科罰金以新台幣壹仟元折算壹日。
    事  實
一、庚○○以駕駛自用大貨車送貨為業，為從事駕駛業務之人。
    於民國95年10月18日上午11時許左右，駕駛車牌號碼為
    852-SM號自用大貨車，沿桃園縣大溪鎮○○路由南往北（即
    自大溪往鶯歌）方向行駛，欲送紗至陞育紡織廠，行經該路
    段305 號前，本應注意汽車交會時，會車相互之間隔不得少
    於半公尺，依當時客觀情形，又無不能注意之情事，竟疏未
    注意及此，適有戊○○騎乘車牌號碼為TE8-993 號由輕型機
    車改裝之四輪車，沿同路段對向由北往南（即自鶯歌往大溪
    ）方向行駛，先經過一彎道後駛至已屬平直路段之上址，其
    同疏未注意汽車交會時，會車相互之間隔不得少於半公尺，
    致戊○○所騎乘之上開輕型機車之車頭與庚○○所駕上開大
    貨車左側之護欄發生擦撞，致戊○○人車倒地，因而受有左
    前臂橈骨及尺骨幹骨折、左側遠端橈骨骨折、右手第3 指近
    端指骨骨折、右第4 掌骨骨折、右側股骨轉子間骨折、左側
    第5 、6 肋骨骨折、右手小指遠端指骨開放性骨折合併軟組
    織缺損等傷害。庚○○在員警尚未到場前，已將其所駕上開
    大貨車移至其車道右前方之路邊，車禍前跟車在戊○○後方
    50至100 公尺處之自小客車之駕駛己○○則將戊○○與其所
    駕機車移至戊○○所行駛車道之路邊，並先行離去，嗣員警
    到場後，庚○○為逃避車禍責任，向員警誆稱戊○○為戊○○同向之不詳車號小客車撞擊後再彈撞至其之大貨車，而無
    接受裁判之意，嗣經警查獲。
二、案經戊○○訴由桃園縣政府警察局大溪分局報告臺灣桃園地
    方法院檢察署檢察官偵查起訴。
    理  由
一、訊據被告固不否認於上開時地駕駛上開大貨車要送紗至紡織
    廠之事實，惟矢口否認有何肇事及過失之事實，辯稱：車禍
    前告訴人戊○○原先是在伊所駕大貨車對向車道，即伊之左
    前方，伊看見告訴人被其後方之一輛車撞擊後，告訴人之機
    車就從對向彈撞過來，告訴人機車的左把手撞到伊之大貨車
    左側後輪前的護欄下方，接著告訴人就彈回她的車道云云。
    惟查：(1)、依卷附現場事故及車損照片觀之，告訴人機車受
    損最嚴重處為左後輪蓋前方及車頭、前車輪，可見告訴人之
    機車並無遭後方車輛追撞之可能，再若有後方車輛為自告訴
    人左方超車而撞擊告訴人機車左側車身，則告訴人之機車遭
    撞擊後自應往右方或右前方彈飛，若有後方車輛自告訴人左
    方超車完成而在駛回原車道之過程中，未與告訴人之機車保
    持距離，而致告訴人之車頭撞擊該超車之車輛之後側或右後
    側，則告訴人之機車撞擊後自應往後方或右後方彈飛，均不
    可能往其之左方或左前方即被告所駕大貨車方向彈飛，是告
    訴人之機車亦無與其後方欲超車之車輛撞擊之可能。(2)、依
    卷附現場照片顯示，告訴人機車上所裝載之青菜（其於案發
    日早上即係自大溪至鶯歌賣菜）之散落位置在被告所駕大貨
    車停車位置之左後側車身下方之地面上，其他位置之路面則
    無散落，益證僅有被告所駕大貨車與告訴人所駕機車發生撞
    擊，並無其他第三輛車輛與告訴人所駕機車發生撞擊之事實
    。(3)、證人己○○於本院97年8 月29日訊問時證稱伊於案發
    前駕駛自小客車跟車在騎三輪機車之婦人即告訴人後面，伊
    的方向是往大溪，要往大溪的方向在肇事地點之前有一個右
    彎之大轉彎，在還沒有發生事故之前，伊跟車在告訴人後面
    大約50公尺，在伊之自小客車和告訴人之三輪機車之間沒有
    其他的自小客車或計程車夾在中間，在伊還沒有完成大轉彎
    之前，伊的視線被擋住，肇事地點那邊是連續大轉彎，所以
    伊沒有看到撞擊的過程，伊是聽到撞擊的聲音很大聲「碰」
    ，然後就聽到翻滾的聲音，伊知道前面發生車禍了，所以伊
    就減速慢行，伊行駛到前方就看到機車正在翻滾，伊看到機
    車在翻滾的時候並沒有看到有任何車輛從伊後方駛來，伊至
    肇事地點時，有看到被告所駕之大貨車，伊之自小客車行駛
    到肇事地點時，該貨車停放的位置並不是像偵卷第28頁下方
    照片那樣子在馬路邊，而是靠在雙黃線附近，但是該輛貨車
    左側車身還沒有超過雙黃線，因為貨車停在靠馬路中間，而
    且告訴人的三輪機車翻滾之後停的位置也在馬路中間，所以
    伊的自小客車根本就沒有辦法過，後來伊害怕被害婦人又被
    後面車撞到，所以伊把告訴人和其機車移到馬路旁邊，另外
    告訴人躺在馬路上的位置是在照片中血跡的位置，機車是在
    血跡前方約五公尺左右，被告在現場一直推說有計程車，但
    是伊沒有看到有計程車，包括和伊同向以及對向都沒有計程
    車開過來，當時車輛相當稀少，計程車不可能無緣無故到那
    邊去，除非是載客人等語。其又於本院97年11月6 日審理時
    證稱車禍當天是一般上班的日子，車禍路段在平常上班的日
    子，很少有計程車經過，只有叫車才會有計程車，該路段伊
    上下班都會經過，伊到車禍現場時，被告一直向伊說有一部
    計程車撞到告訴人，告訴人之機車再反彈到被告之大貨車，
    伊到現場的時候，被告大貨車的左前車輪靠近雙黃線，伊本
    來跟車在告訴人後方約100 公尺，伊與告訴人的車道及被告
    的車道當時都無計程車開過來，發生車禍碰撞的時候，伊沒
    有看到，因為那裡是轉彎處，伊有聽到碰撞聲，伊再往前行
    駛三、四秒左右就到案發現場，伊到之前已經有減速，因為
    伊有聽到前方有車禍碰撞聲音，伊到了之後，還看到告訴人
    機車還在翻滾，伊看到告訴人機車翻滾最後一圈，告訴人機
    車是在她的車道上翻滾，從伊跟車在告訴人後方至伊看到車
    禍之期間，與伊及告訴人同向車道沒有其他車輛超伊之自小
    客車，伊之對向車道也沒有其他車輛經過，在伊下車幫戊○○止血的該段期間，都沒有其他車輛經過，且對向也沒有其
    他車輛過來等語。俱與其偵訊時之證詞相吻合。由證人己○○之歷次證詞可知，被告辯稱告訴人是先遭告訴人後方之黃
    色計程車或小客車撞擊再彈飛至其之大貨車左側護欄處云云
    ，約屬虛構。此與本院自現場跡證及車損所作之上開研判，
    完全相符。又桃園縣政府警察局大溪分局中新派出所之警員
    甲○○所調得之監視錄影帶，係位在案發地點往大溪方向之
    前方民宅前方之監視器之影像，業據證人甲○○到院證述在
    案，再證人甲○○亦於本院審理時證稱自肇事地點至其調取
    監視錄影帶之地點，並無其他岔路可以轉出大鶯路等語，而
    該監視錄影帶經本院勘驗結果，畫面從2006年10月18日10時
    46 分 開始，至同日11時08分29秒結束，其中於11時0 分13
    秒至11時0 分15秒斷訊，鏡頭從頭到尾，右方來車並無黃色
    自小客車，僅左方來車之車道有黃色計程車經過，有本院97
    年3 月10日勘驗筆錄附卷可稽，是亦無被告所稱涉嫌自告訴
    人機車後方追撞後往大溪方向逃逸之黃色小客車之可言。(4)
    、被告於95年10月18日第一次警詢時供稱告訴人與其行駛同
    車道，告訴人在前，其在後，後來告訴人騎至對向車道，為
    對向車道之不詳車號自小客車擦撞後，告訴人之機車就從對
    向彈撞過來云云，此與證人即告訴人於本院審理時證述之其
    於案發前係自鶯歌往大溪方向行駛欲返家之證詞不符，且被
    告於95年12月4 日第三次警詢時即供承告訴人於案發前之行
    向係與其相反，即行駛於對向車道，其第一次警詢所稱告訴
    人之行向不實在，且其自承其於95年10月23日在中新派出所
    製作警詢筆錄時所供承本件車禍案件係單純其與告訴人發生
    車禍，並無其第一次警詢筆錄所稱告訴人先與一輛不詳車號
    自小客車發生車禍之事實等情節，係屬實在，被告該第三次
    警詢之錄音帶並經本院於97年1 月11日勘驗，核與警詢筆錄
    內容相符，有勘驗筆錄在卷足憑，被告於本院辯稱其於95年
    10月23日在中新派出所製作警詢筆錄之上開內容，係因為警
    察給其壓力，叫其一定要這樣說，其才會這樣說云云，核屬
    不實，且根據證人即該次警詢筆錄之筆錄員警丁○○、甲○○於本院97年6 月17日審理時到庭證述之內容，員警製作該
    次警詢並無任何不當或不正之處，被告空言指摘，核無足採
    。非惟如是，被告於本院97年11月6 日審理之訊問階段時自
    承其沒有看到告訴人之機車與告訴人同向車道之其他車輛碰
    撞，也沒有看到一輛黃色小客車或計程車等語，更可見被告
    於95年10月23日、95年12月4 日警詢內容之真實性。再由第
    一時間到場之管區警員辛○○、乙○○於本院之證詞可知，
    被告於警員到場時，向警員誆稱其目睹告訴人為同向之不詳
    車號小客車撞擊後再彈撞至其之大貨車，可見被告無任何接
    受裁判之意。(5)、由證人己○○上開證詞可知，案發後之第
    一時間，被告之大貨車係靠在雙黃線附近，但是該輛貨車左
    側車身還沒有超過雙黃線，貨車是停在靠馬路中間，而且告
    訴人的三輪機車翻滾之後停的位置也在馬路中間，由該等情
    節可知，被告與告訴人於對向會車時均未注意保持適當之會
    車間隔，致肇本件車禍。至檢察官所指被告跨越分向限制線
    而行駛於對向來車道乙節，因本件車禍有造成告訴人機車在
    馬路上翻滾之情事，此有證人己○○之證述，是尚未可以告
    訴人機車油漬及告訴人之血跡留在其自己之車道，而即判定
    被告有跨越分向限制線而行駛於對向來車道之情事，併此敘
    明。(6)、汽車交會時，會車相互之間隔不得少於半公尺，道
    路交通安全規則第100 條第5款 定有明文，被告與告訴人依
    當時之主、客觀情狀又無不能注意之情事，竟疏未注意及此
    ，而釀本件車禍，被告有過失至為明顯，而告訴人亦與有過
    失。(7)、本件經送台灣省桃園縣區車輛行車事故鑑定委員會
    鑑定，其之鑑定意見以「研析顯示：1.兩車碰撞地點應位於
    雙黃線附近。2.兩車係於交會時發生對向碰撞。…綜上研析
    ：庚○○大貨車與戊○○輕機車對向行經肇事地，兩車會車
    時互未保持安全間隔，致於道路中央分向限制線附近發生碰
    撞肇事，均有違道路交通安全規則第100 條第5 款定有明文
    。」與本院上開見解完全相同。(8)、告訴人因本件車禍而受
    有左前臂橈骨及尺骨幹骨折、左側遠端橈骨骨折、右手第3
    指近端指骨骨折、右第4 掌骨骨折、右側股骨轉子間骨折、
    左側第5 、6 肋骨骨折、右手小指遠端指骨開放性骨折合併
    軟組織缺損等傷害，有國軍804 總醫院附設民眾診療服務處
    診斷證明書1 紙附卷可稽，是被告之過失行為與告訴人之受
    傷間具有相當因果關係，亦足堪認定，從而被告應負過失傷
    害罪責。(9)、被告所聲請傳喚之有利證人丙○○到院證稱案
    發時其未在現場，另僅稱員警有拿肇事三聯單、戊○○的健
    保卡給其與被告，要其等拿至國軍804 總醫院給戊○○，是
    其之證言完全與本案無關，無足為被告有利之認定。
二、被告於案發時係駕駛大貨車為業，欲送紗至陞育紡織廠，其
    於本院審理時供陳明確，故核被告所為，係犯刑法第284 條
    第2 項前段之過失傷害罪。爰審酌被告於本案之過失情節，
    告訴人與有過失，告訴人之傷勢情形及被告犯後態度不佳、
    其亦不思與告訴人和解等一切情狀，量處如主文所示之刑，
    並諭知易科罰金之折算標準。被告所犯之罪名及宣告刑，符
    合中華民國96年罪犯減刑條例之減刑條件，且無不得減刑之
    情形，爰依法減刑之，並諭知減得之刑之易科罰金之折算標
    準。
據上論斷，應依刑事訴訟法第299 條第1 項前段，刑法第284 條
第2 項前段、第41條第1 項前段，刑法施行法第1 條之1 第1項
、第2 項前段，中華民國96年罪犯減刑條例第2 條第1 項第3款
、第7 條、第9 條，判決如主文。
本案經檢察官徐文豪到庭執行職務
中    華    民    國    97    年    11    月    20    日
                    交通法庭審判長法    官  謝順輝
                                  法    官  陳德池
                                  法    官  曾雨明
以上正本證明與原本無異。
如不服本判決應於收受判決後10日內向本院提出上訴書狀，並應
敘述具體理由。其未敘述上訴理由者，應於上訴期間屆滿後20日
內向本院補提理由書 (均須按他造當事人之人數附繕本)「 切勿
逕送上級法院」。
中    華    民    國    97    年    11    月    21    日
                                   書 記 官  施春祝
附錄法條：
刑法第284條第2項前段
從事業務之人，因業務上之過失傷害人者，處 1 年以下有期徒刑
、拘役或1 千元以下罰金，致重傷者，處3 年以下有期徒刑、拘
役或2 千元以下罰金。


司法院資訊處製作；財團法人民間司法改革基金會備份。
